【裁判字號】    94,重訴,1351
【裁判日期】    950413
【裁判案由】    履行契約等
【裁判全文】
臺灣臺北地方法院民事判決            94年度重訴字第1351號
原      告  乙○○
訴訟代理人  苗怡凡律師
            郭瑋萍律師
複  代理人  陳孟皇律師
被      告  甲○○  原住臺北市.
                      樓之1
上列當事人間請求履行契約等事件，本院於民國95年3 月30日辯
論終結，判決如下：
    主      文
被告應給付原告新臺幣壹仟零伍拾萬元自民國八十七年六月二十
三日起至清償日止，按年息百分之五計算之利息。
原告其餘之訴駁回。
訴訟費用由被告負擔百分之八十五，餘由原告負擔。
    事實及理由
一、本件被告經合法通知，未於言詞辯論期日到場，核無民事訴
    訟法第386 條各款所列情形，爰依原告之聲請，由其一造辯
    論而為判決。
二、原告主張：被告於民國87年6 月間向原告聲稱其已於87年6
    月16日以其名義及總價金新臺幣（下同）2 億1,000 萬元，
    向本院標得案號86年度執字第11700 號拍賣抵押物事件坐落
    臺北市○○區○ ○段第176 地號、面積0.1303公頃，應有部
    分712/10000 之土地，暨其上門牌號碼臺北市○○區○○路
    2 段68號1 樓全部（建號879 號）、同段70號1 樓全部（建
    號880 號）、同段74巷3 號1 樓全部（建號883 號）、同段
    74巷5 號1 樓全部（建號884 號）之法拍不動產（下稱系爭
    不動產），由於資金困難，邀同原告合夥，遂同意以總價金
    之1/20即1,050 萬元出資。被告於收受原告出資額後，即逃
    匿無蹤；嗣查閱系爭土地之土地登記簿謄本，原告始悉前開
    房地根本非由被告以其名義標購；而係87年6 月26日即由訴
    外人張樹鐸以拍賣方式取得前開房地，則被告顯然自始未曾
    標得前開房地，企圖騙取原告資金或是為逃避應給付與原告
    之租金收入，原告已對被告提出刑事詐欺之告訴。茲分別就
    原告聲明為下列主張：
（一）先位聲明部分：兩造契約約定由被告具名以拍賣方式購得
      系爭房地已陷於給付不能，且係可歸責於被告之事由，依
      民法第226 、256 、260 條規定，原告自得依法解除契約
      ，並以本起訴狀送達作為解除契約之意思表示之到達，依
      法請求回復原狀部分：將已交付之1,050 萬元返還與原
      告之義務，並給付自被告受領時起至清償日止之利息；
      損害賠償部分：被告若依契約履行，並以其名義具名購得
      系爭房地，原告本得取得系爭房地所有權1/20，並依約收
      取系爭房地多年來之租金收入，被告之違約行為，已使得
      原告本得預期之租金收入落空，原告自得請求被告賠償此
      部份之損害，亦即系爭房地自87年以來之租金收入總計
      49,642,200元，而原告本應享有之所有權比例為1/20，即
      2,482,110 元（計算式詳如附表一）；若被告有依約履行
      ，則原告身為合夥人，享有系爭房地租金收益之1/20，依
      民法第676 條之規定，關於合夥之分配利益，應於每屆事
      務年度終為之，卻因被告之侵權行為，而致原告受有應於
      每年年終皆無法取得租金收益之之損害，爰以每年年終作
      為原告損害之起算日（詳如附表二）。
（二）備位聲明部分：原告依法主張受詐欺而依民法第92條之規
      定撤銷訂立合夥契約書之意思表示，同時以起訴狀繕本送
      達被告作為撤銷之意思表示到達，並請求被告返還原告之
      匯款1,050 萬元，及自87年6 月22日匯款之翌日起至返還
      時止之利息。
    並為如下聲明：(1)先位聲明：被告應給付原告12,982 ,110
    元，其中1,050 萬元自87年6 月23日起至清償日止按年息5%
    計算之利息，餘248 萬元係分別自附表二所示之金額及利息
    起算日起算至清償日止計算之利息。(2)備位聲明：被告應給
    付原告1,050 萬元及自87年6 月23日起至清償日止按年息5%
    計算之利息。
三、被告未於言詞辯論期日到場，亦未提出準備書狀作何聲明或
    陳述。
四、原告主張之事實，已據其提出與所述相符之合夥契約書、世
    華聯合商業銀行匯出匯款回條、土地登記第二類謄本、刑事
    告訴狀影本等件為證，復經調取本院86年度執字第11700 號
    民事執行卷宗查核屬實，本院參酌上開證據，應認原告之主
    張為真正。
五、按因可歸責於債務人之事由，致給付不能者，債權人得請求
    賠償損害。債權人於有第226 條之情形時，得解除其契約。
    又契約解除時，當事人雙方回復原狀之義務，除法律另有規
    定或契約另有訂定外，依左列之規定：一由他方所受領之給
    付物，應返還之。二受領之給付為金錢者，應附加自受領時
    起之利息償還之，民法第226 條第1 項、第256 條、第259
    條第1 、2 款分別定有明文。本件兩造約定合夥購買系爭不
    動產，並約定由被告具名承買，然系爭不動產卻係由張樹鐸
    投標而拍定，並已移轉登記予張樹鐸，則被告就系爭合夥契
    約之履行，已陷於給付不能，原告據以解除契約，並依前開
    規定請求返還所受領金錢1,050 萬元及自受領時起之利息，
    自屬有據。又解除權之行使，不妨礙損害賠償之請求，民法
    第260 條固有明文。然查，依兩造所訂之合夥契約書雖載有
    「五、有關甲方（被告）對前開不動產之占有、使用、出租
    、抵押、分割、出售或消滅等重大行為須經乙方（原告）同
    意方得行使之。六、前開不動產於出售後，取得銷售價款應
    立即依投資比例分配於甲乙雙方。」然兩造並無具體約定應
    予出租，而該條僅係如有第五條情形者應經原告同意始得為
    之，尚難認為原告有此出租計畫，並因被告未履約而有此利
    益之損失。則原告請求被告租金收入及其利息之損害，尚屬
    無據。
六、綜上所述，原告依債務不履行之法律關係，主張解除契約並
    請求被告給付返還所受領金錢1,050 萬元，及自87年6 月23
    日起至清償日止，按年息5%計算之利息，為有理由，應予准
    許，逾此範圍之請求為無理由，應予駁回。又預備訴之合併
    係以當事人先位之訴有理由，為備位之訴之解除條件；先位
    之訴無理由，為備位之訴之停止條件。本件原告先位之訴既
    經判決准許1,050 萬元及遲延利息，備位部分之請求即無再
    予裁判之必要，附此敘明。
七、本案事證已臻明確，兩造其餘主張陳述及所提之證據，經審
    酌後於本件判決結果無影響，爰不逐一論述，附此敘明。
八、綜上所論，原告之訴為一部有理由，一部無理由，依民事訴
    訟法第385 條第1 項前段、第79條，判決如主文。
中    華    民    國    95    年    4     月    13    日
                      民事第二庭  法  官  蔡政哲
上為正本係照原本作成
如對本判決不服，應於送達後20日內，向本院提出上訴狀
中    華    民    國    95    年    4     月    13    日
                                  書記官  曾靖雯


司法院資訊處製作；財團法人民間司法改革基金會備份。
